【裁判字號】    98,抗,1018
【裁判日期】    980723
【裁判案由】    參加訴訟
【裁判全文】
臺灣高等法院民事庭裁定                98年度抗字第1018號
抗  告  人  庚○○
上列抗告人因辛○○、壬○○與乙○○、丙○○、甲○○、癸○
○、子○○、丑○○、己○○、戊○○、丁○○間確認派下權存
在事件，聲請參加訴訟，對於中華民國98年4月20日台灣桃園地
方法院96年度重訴字第319號裁定提起抗告，本院裁定如下：
    主  文
抗告駁回。
抗告訴訟費用新台幣壹仟元由抗告人負擔。
    理  由
一、按就兩造之訴訟有法律上利害關係之第三人，為輔助一造起
    見，於該訴訟繫屬中，得為參加，民事訴訟法第58條第1項
    定有明文。又所謂有法律上利害關係之第三人，係指本訴訟
    之裁判效力及於第三人，該第三人私法上之地位，因當事人
    之一造敗訴，而將致受不利益，或本訴訟裁判之效力雖不及
    於第三人，而第三人私法上之地位因當事人之一造敗訴，於
    法律上或事實上依該裁判之內容或執行結果，將致受不利益
    者而言 (最高法院51年台上字第3038號判例參照）。
二、本件抗告人即參加人在原法院聲請意旨雖以：伊為祭祀公業
    賴日生 (下稱系爭祭祀公業）之派下員，因本案訴訟之被告
    乙○○、丙○○、甲○○、癸○○、子○○、丑○○、己○
    ○、戊○○、丁○○ (下稱乙○○等9人）僭稱僅彼等9人為
    系爭祭祀公業之派下員，致伊就系爭祭祀公業之派下權受有
    影響，故伊就原告辛○○、壬○○在原審所提起本案訴訟第
    二項聲明即確認被告乙○○等9人就系爭祭祀公業之派下權
    不存在之訴訟結果，具有法律上利害關係，爰輔助本案訴訟
    之原告辛○○、壬○○，聲明參加訴訟云云 (見本院卷19至
    24頁）。
三、惟查，抗告人所主張伊係系爭祭祀公業之派下員一節，業據
    本案訴訟之兩造所否認，並一致反對其參加本案訴訟 (見本
    院卷28、35頁），而抗告人復未舉出其已列名為系爭祭祀公
    業派下員之相關事證，且更曾於民國92年4月5日出具切結書
    明確表明：「立切結書人以往所有向中壢市公所申請公業 (
    按指系爭祭祀公業─見本院卷33頁）派下權之事，均屬錯誤
    行為，我祖賴霞公應無公業派下權屬實無訛，其派下權應歸
    屬賴齡公之子孫方為正確。特此切結屬實無訛」 (見本院卷
    29頁），是抗告人所為上開主張，顯難遽信。抗告人既不能
    證明係系爭祭祀公業之派下員，顯難認其就本案訴訟有關被
    告乙○○等9人之派下權存否爭議，有何法律上利害關係。
    況查，確認派下權不存在訴訟乃屬消極確認之訴，其判決之
    效力僅存在於本案訴訟之兩造間，抗告人仍非不得再事爭執
    ，揆諸首揭說明，尤難認抗告人於本案訴訟有何法律上利害
    關係。從而，原裁定駁回抗告人所為訴訟參加之聲請，核無
    不合。抗告意旨仍執前詞指摘原裁定不當，聲明廢棄，為無
    理由。
三、據上論結，本件抗告為無理由，依民事訴訟法第495條之1第
    1項、第449條第1項、第95條、第78條，裁定如主文。
中    華    民    國    98    年    7     月    23    日
                    民事第六庭
                        審判長法  官  林鄉誠
                              法  官  楊豐卿
                              法  官  許紋華
正本係照原本作成。
本裁定除以適用法規顯有錯誤為理由外，不得再抗告。如提起再
抗告，應於收受後10日內委任律師為代理人向本院提出再抗告狀
。並繳納再抗告費新台幣１千元。
中    華    民    國    98    年    7     月    24    日
                              書記官  潘大鵬


司法院資訊處製作；財團法人民間司法改革基金會備份。
